【裁判字號】    95,交聲,642
【裁判日期】    950731
【裁判案由】    聲明異議
【裁判全文】
臺灣臺中地方法院刑事裁定             95年度交聲字第642號
原處分機關  交通部公路總局臺中區監理所豐原監理站
聲明異議人
即受處分人  甲○○
上列受處分人因違反道路交通管理處罰條例案件，對於交通部公
路總局臺中區監理所豐原監理站於民國九十五年七月二十日所為
之處分（豐監稽違字第裁六三─Ｚ00000000號裁決書）
，聲明異議，本院裁定如下：
    主  文
原處分關於罰鍰新臺幣伍萬柒仟元部分撤銷。
前項撤銷部分，不罰。
其餘異議駁回。
    理  由
一、原處分機關略以：異議人即受處分人甲○○駕駛７Ｌ－２０
    ８３號小自客車，於民國（下同）九十五年四月十日二十二
    時一分，在國四公路東八‧七公里，因「經酒精測定值測定
    每公升○‧九毫克，法定值每公升○‧二五毫克（禁駛）」
    之違規。被國道公路警察局第三警察隊以違反道路交通管理
    事件通知單（單號：Ｚ00000000號）舉發。甲○○
    駕駛７Ｌ－２０８３號小自客車，於前揭時間、地點違規，
    係違反道路交通管理處罰條例第三十五條第一項第一款，本
    站於九十五年七月二十日以豐監稽違字第裁六三─Ｚ000
    00000號裁決書，裁處罰鍰新臺幣五萬七千元整，吊扣
    駕照十二個月，逾期則依處罰主文規定處分等語。
二、聲明異議意旨略以：因酒駕違規，已由法院判定緩起訴處分
    ，並捐款六萬元給予臺灣兒童暨家庭扶助基金會，盼望一件
    不兩罰，請求此張罰款可撤銷不罰等語。
三、按汽車（包括機器腳踏車）駕駛人飲用酒類或其他類似物後
    其吐氣所含酒精濃度超過每公升○．二五毫克或血液中酒精
    濃度超過百分之○．○五以上者，不得駕車，道路交通安全
    規則第一百十四條第二款定有明文。又汽車駕駛人，駕駛汽
    車經測試檢定有酒精濃度超過規定標準者，處新臺幣一萬五
    千以上六萬元以下罰鍰，並當場移置保管其車輛及吊扣其駕
    駛執照一年，道路交通管理處罰條例第三十五條第一項第一
    款亦有明定。另按九十五年二月五日生效之行政罰法第二十
    六條第一項規定，一行為同時觸犯刑事法律及違反行政法上
    義務規定者，依刑事法律處罰之。但其行為應處以其他種類
    行政罰或得沒入之物而未經法院宣告沒收者，亦得裁處之。
    同條第二項復規定，前項行為如經不起訴處分或為無罪、免
    訴、不受理、不付審理之裁判確定者，得依違反行政法上義
    務規定裁處之。其立法理由略謂：（一）一行為同時觸犯刑
    事法律及違反行政法上義務規定時，由於刑罰與行政罰同屬
    對不法行為之制裁，而刑罰之懲罰作用較強，故依刑事法律
    處罰，即足資警惕時，實無一事二罰再處行政罰之必要。且
    刑事法律處罰，由法院依法定程序為之，較符合正當法律程
    序，應予優先適用。但罰鍰以外之沒入或其他種類行政罰，
    因兼具維護公共秩序之作用，為達行政目的，行政機關仍得
    併予裁處，故為第一項但書規定。（二）前述行為如經檢察
    官為不起訴處分或法院為無罪、免訴、不受理或不付審理（
    少年事件）之裁判確定，行政罰之裁處即無一事二罰之疑慮
    ，故第二項規定此時仍得依違反行政法上義務之規定裁處等
    語。雖法務部於九十四年七月二十八日召開行政罰法諮詢小
    組第一次會議決議認為上開規定所稱「不起訴處分」，包括
    「緩起訴處分」（法務部九十五年五月二十五日法律字第○
    九五○七○○三九三號函參照），惟前述行政罰法第二十六
    條第二項係規定「得依違反行政法上義務規定裁處之」而非
    「應依違反行政法上義務規定裁處之」，因此於緩起訴處分
    之案件，並非必然須處以行政罰。又道路交通管理處罰條例
    於九十四年十二月二十八日修正公布，於九十五年七月一日
    施行，其第十條、第三十五條之修正重點略謂：為落實行政
    罰一事不二罰之原則：「車輛所有人、駕駛人、行人、道路
    障礙者，違反本條例規定，同時違反刑事法律者，刑事罰之
    罰金與違反本條例之罰鍰，不得重複處罰。（第十條）」、
    「汽車駕駛人有違反第三十五條酒精濃度超過規定標準或吸
    食毒品、迷幻藥、麻醉藥品及其相類似之管制藥品之情形，
    同時違反刑事法律者，經移置保管汽車之領回，不受第八十
    五條之二第二項應同時檢附繳納罰鍰收據之限制。但經刑事
    裁判確定處以罰金低於本條例所訂最低罰鍰基準規定者，應
    依本條例裁決繳納不足最低罰鍰之部分。（第三十五條）」
四、經查：受處分人於九十五年四月十日二十二時一分許，駕駛
    車牌號碼７Ｌ－２０８３號自用小客車，在國四公路東八‧
    七公里處，因「經酒精測定值測定每公升○‧九毫克，法定
    值每公升○‧二五毫克（禁駛）」違規，經內政部警政署國
    道公路警察局第三警察隊依違反道路交通管理處罰條例第三
    十五條第一項第一款舉發，此有該舉發違反道路交通管理事
    件通知單附卷可稽，是受處分人上開行為事實，應堪認定。
    從而，經原處分機關交通部公路總局臺中區監理所豐原監理
    站於九十五年七月二十日依違反道路交通管理處罰條例第三
    十五條第一項第一款、道路交通管理事件統一裁罰基準及處
    理細則第四十三條、第四十四條及第六十七條之規定，以豐
    監稽違字第裁六三─Ｚ00000000號裁決書，裁處受
    處分人罰鍰五萬七千元整，並吊扣駕駛執照十二個月，原無
    違誤。惟查，受處分人上開於九十五年四月十日酒醉駕車之
    同一事實，業經員警以違背安全駕駛罪嫌移送檢察官偵辦，
    並經檢察官以九十五年度速偵字第一五六九號於九十五年四
    月十四日為緩起訴處分後職權送再議，於九十五年五月四日
    由臺灣高等法院臺中分院檢察署以九十五年度上職議字第二
    五六○號處分書駁回，並確定在案，業經本院查閱其前案紀
    錄表核對無訛。嗣受處分人於九十五年七月十八日由受處分
    人以匯款方式，向財團法人臺灣兒童暨家庭扶助基金會家扶
    基金會臺中縣分事務所（臺中縣家扶中心）繳納，亦有受處
    分人提出之緩起訴處分金收據影本、匯款委託書影本各一紙
    在卷可稽。該等公益捐款雖非刑罰，惟具有代替罰金之性質
    ，受處分人之酒後駕車行為既係在行政罰法生效施行後，自
    有該法一事不二罰原則之適用。故受處分人上述酒後駕車違
    規之情事，除其行為應處以其他種類行政罰即吊扣駕駛執照
    十二個月部分，依行政罰法第二十六條第一項但書，亦得裁
    處之外；其違反行政法上義務而受罰鍰五萬七千元部分，依
    行政罰法第二十六條第一項前段規定，應依刑事法律處罰之
    ，不再依上揭道路交通管理處罰條例之規定裁罰。綜上，原
    處分機關交通部公路總局臺中區監理所豐原監理站上開罰鍰
    之行政裁罰，即有未洽，故就此部分之原處分應予撤銷，並
    為不罰之諭知，而受處分人就此部分之異議，為有理由；原
    處分機關上開吊扣駕駛執照十二個月之行政裁罰，依上開道
    路交通管理處罰條例等規定及行政罰第二十六條第一項但書
    之規定，則核無不當，而受處分人此部分異議，自屬無理由
    ，應予駁回。
五、據上論斷，應依道路交通管理處罰條例第八十七條第二項、
    道路交通案件處理辦法第十九條、第二十條之規定，裁定如
    主文。
中    華    民    國    95    年    7    月    31    日
                                臺灣臺中地方法院交通法庭
                                      法  官  林念祖
以上正本證明與原本無異。
如不服本裁定應於送達後五日內向本院提出抗告狀。
                                      書記官  謝明倫
中    華    民    國    95    年    8     月    2     日


司法院資訊處製作；財團法人民間司法改革基金會備份。
